臺灣臺中地方法院刑事判決　　　　　　　 94年度訴字第996號
公　訴　人　臺灣臺中地方法院檢察署檢察官
被　　　告　甲○○
　　　　　　　　　　（現在臺灣臺中監獄南投分監執行中）
上列被告因違反毒品危害防制條例案件，經檢察官提起公訴（九
十四年度毒偵字第一二五九號），本院判決如下：
    主  文
甲○○連續施用第二級毒品，累犯，處有期徒刑柒月。
扣案之甲基安非他命壹包（毛重零點肆公克），沒收銷燬之。
其餘被訴施用第一級毒品部分，無罪。
    犯罪事實
一、甲○○前於民國八十七年間，因施用毒品案件，經臺灣南投
    地方法院以裁定送觀察、勒戒後，認無繼續施用毒品之傾向
    ，而由該院以八十七年度少調字第四七九號裁定不付審理；
    於八十八年間，復因施用毒品案件，經臺灣南投地方法院以
    裁定送觀察、勒戒後，亦認無繼續施用毒品傾向，再由該院
    以八十八年度少調字第三五九號裁定不付審理；又於八十九
    年間，因施用毒品案件，經臺灣南投地方法院以八十九年度
    毒聲字第一一三九號裁定令入戒治處所施以強制戒治一年，
    期間曾經評定合格認無繼續戒治必要而停止戒治，所餘戒治
    期間付保護管束，又因於保護管束期間違反保護管束應遵守
    事項情節重大，經臺灣南投地方法院以九十年度毒聲字第二
    一二號裁定撤銷停止戒治之處分，乃自九十年四月十七日繼
    續執行強制戒治至同年十一月三十日止執行完畢出所，前開
    施用毒品部分，並由臺灣南投地方法院檢察署提起公訴，經
    臺灣南投地方法院簡易庭判處有期徒刑三月確定，於九十一
    年二月二十八日執行完畢；復於九十年間，因連續施用第二
    級毒品案件，再經臺灣南投地方法院簡易庭判處有期徒刑五
    月確定，甫於九十一年八月十三日易科罰金執行完畢；又於
    九十三年間，因連續施用第一級毒品及第二級毒品案件，分
    別經臺灣南投地方法院判處有期徒刑十月及六月，應執行有
    期徒刑一年二月確定在案（現在執行中）。詎甲○○猶不知
    戒絕，明知甲基安非他命已列為毒品危害防制條例第二條第
    二項第二款所稱之第二級毒品，竟於強制戒治執行完畢釋放
    後五年內，另基於施用第二級毒品甲基安非他命（起訴書誤
    載為安非他命，惟業經蒞庭檢察官當庭更正）之概括犯意，
    自九十四年一月上旬某日起至同年六月一日止，將車停放在
    臺中市區不詳地點後，在車上以將第二級毒品甲基安非他命
    放置在玻璃管內，然後以火燒烤其底部，使生白煙吸入體內
    之方法，連續施用第二級毒品甲基安非他命多次，平均每日
    施用一次。其間於同年一月十七日晚間十時許，在臺中市○
    區○○路與大雅路口為警查獲，並扣得第二級毒品甲基安非
    他命一包（毛重零點四公克）。
二、案經臺中市警察局第六分局報告臺灣臺中地方法院檢察署檢
    察官偵查起訴。
    理  由
壹、有罪部分：
一、訊據被告甲○○對於在上揭時、地，連續多次非法施用第二
    級毒品甲基安非他命之犯罪事實供承不諱，且被告於九十四
    年一月十七日為警查獲時，所採集之尿液，經送中山醫學大
    學附設醫院藥物濫用檢測中心檢驗結果，確呈甲基安非他命
    陽性反應，有該中心所出具之確認檢驗結果報告一份在卷可
    稽，此外，並有甲基安非他命一包（毛重零點四公克）扣案
    可資佐憑，足徵被告自白與事實相符，而堪以採信。本件事
    證明確，被告連續施用第二級毒品甲基安非他命犯行，堪以
    認定。
二、被告前於八十七年間，因施用毒品案件，經臺灣南投地方法
    院以裁定送觀察、勒戒後，認無繼續施用毒品之傾向，而由
    該院以八十七年度少調字第四七九號裁定不付審理；於八十
    八年間，復因施用毒品案件，經臺灣南投地方法院以裁定送
    觀察、勒戒後，亦認無繼續施用毒品傾向，再由該院以八十
    八年度少調字第三五九號裁定不付審理；又於八十九年間，
    因施用毒品案件，經臺灣南投地方法院以八十九年度毒聲字
    第一一三九號裁定令入戒治處所施以強制戒治一年，期間曾
    經評定合格認無繼續戒治必要而停止戒治，所餘戒治期間付
    保護管束，又因於保護管束期間違反保護管束應遵守事項情
    節重大，經臺灣南投地方法院以九十年度毒聲字第二一二號
    裁定撤銷停止戒治之處分，乃自九十年四月十七日繼續執行
    強制戒治至同年十一月三十日執行完畢，並於翌日即同年十
    二月一日釋放，此有臺灣臺中地方法院檢察署刑案資料查註
    紀錄表、臺灣高等法院被告全國前案紀錄表及臺灣高等法院
    在監在押全國紀錄表各一份附卷可參。被告於前案強制戒治
    執行完畢釋放後，五年內再犯本件施用第二級毒品罪，應予
    依法論科。
三、查甲基安非他命係毒品危害防制條例第二條第二項第二款所
    規定之第二級毒品。被告於前案強制戒治執行完畢釋放後，
    五年內再行施用第二級毒品甲基安非他命之行為，核係犯同
    條例第十條第二項之施用第二級毒品罪。其持有毒品之行為
    ，意在供己施用，故持有之低度行為，應為施用之高度行為
    所吸收，均不另論罪。被告先後多次施用第二級毒品甲基安
    非他命之犯行，時間緊接，且觸犯構成要件相同之罪，顯係
    基於概括犯意反覆為之，應依刑法第五十六條連續犯之規定
    ，論以一罪，並加重其刑。又被告前於九十一年間，因施用
    毒品案件，經臺灣南投地方法院判處有期徒刑五月確定，甫
    於九十一年八月十三日易科罰金執行完畢，有前揭刑案資料
    查註紀錄表及被告全國前案紀錄表可參，其受有期徒刑執行
    完畢後，五年以內再犯本件有期徒刑以上之罪，為累犯，應
    依法遞加重其刑。公訴人雖僅就被告於九十四年一月十七日
    為警採尿回溯一百二十小時內某時，施用第二級毒品甲基安
    非他命之犯行提起公訴，就其餘連續施用第二級毒品犯行，
    均未起訴，惟該未起訴部分之犯行，既與起訴部分之施用第
    二級毒品罪有連續犯之裁判上一罪關係，為起訴效力所及，
    本院自應併予審理。爰審酌被告前因施用毒品犯行，甫經二
    次觀察、勒戒及一次強制戒治，竟猶故態復萌，再施用第二
    級毒品甲基安非他命不輟，無視於毒品對於自身健康之戕害
    及國家對於杜絕毒品犯罪之禁令，惡性非輕，惟審酌其施用
    毒品之時間、次數及於本院審理時坦認罪行，態度尚佳等一
    切情狀，量處如主文所示之刑。
四、扣案之第二級毒品甲基安非他命一包（毛重零點四公克），
    為毒品危害防制條例第二條第二項第二款所指之第二級毒品
    ，屬違禁物，爰依同條例第十八條第一項前段規定，沒收銷
    燬之。
五、末按刑事訴訟法第三百零二條第一款規定，案件曾經判決確
    定者，應為免訴之判決，係以同一案件已經法院為實體上之
    確定判決，該被告應否受刑事制裁，既因前次判決而確定，
    不能更為其他有罪或無罪之實體上裁判。確定判決之既判力
    ，應及於全部之犯罪事實，若在最後審理事實法院宣示判決
    後，始行發生之事實，既非該法院所得審判，即為該案判決
    之既判力所不能及，是既判力對於時間效力之範圍，應以最
    後審理事實法院之宣示判決日為判斷之標準（最高法院八十
    七年度臺上字第一八八六號判決參照）。又訴訟上所謂一事
    不再理之原則，關於實質上一罪或裁判上一罪，亦均有其適
    用，最高法院著有六十年臺非字第七七號判例，可資參照。
    被告前於九十三年三月某日起至同年十一月二日晚間六時許
    止，連續施用第二級毒品之犯行，甫經臺灣南投地方法院於
    同年十二月三十一日以九十三年度訴字第七六一號判決判處
    有期徒刑六月，並於九十四年一月三十一日確定在案，有前
    開被告全國前案紀錄表一份可按，揆諸前揭最高法院判決意
    旨該案件之既判力時點應為九十三年十二月三十一日，而本
    案被告犯罪時間既為九十四年一月上旬至同年六月一日止，
    自非前開案件之既判力效力所及，本院應得予以論罪科刑，
    併此敘明。
貳、無罪部分：
一、公訴意旨略以：被告前因施用毒品案件，於九十年十一月三
    十日強制戒治執行完畢，並於翌日釋放後五年內，復基於施
    用第一級毒品海洛因之概括犯意，在九十四年一月十七日為
    警採尿回溯一百二十小時內之某時，在不詳地點，施用第一
    級毒品海洛因，因認被告涉有違反毒品危害防制條例第十條
    第一項之施用第一級毒品罪嫌等語。
二、按犯罪事實應依證據認定之，無證據不得認定犯罪事實；不
    能證明被告犯罪者，應諭知無罪之判決，刑事訴訟法第一百
    五十四條第二項、第三百零一條第一項分別定有明文。又按
    刑事訴訟法第一百五十六條第二項規定，被告雖經自白，仍
    應調查其他必要之證據，以察其是否與事實相符。立法目的
    乃欲以補強證據擔保自白之真實性；亦即以補強證據之存在
    ，藉之限制自白在證據上之價值。而所謂補強證據，則指除
    該自白本身外，其他足資以證明自白之犯罪事實確具有相當
    程度真實性之證據而言。雖其所補強者，非以事實之全部為
    必要，但亦須因補強證據與自白之相互利用，而足使犯罪事
    實獲得確信者，始足當之，最高法院著有七十四年臺覆字第
    一○號判例可資參照。
三、公訴人認被告涉有施用第一級毒品犯行，無非係以：被告於
    九十四年一月十七日為警查獲後，所採集之尿液，經送中山
    醫學大學附設醫院藥物濫用檢測中心檢驗結果，確呈嗎啡陽
    性反應，有該中心所出具之確認檢驗結果報告一紙在卷可稽
    ，且正常人如未施用毒品，其尿液應無法檢驗出毒品反應等
    情，為其主要論據。經查：
  (一)被告於警詢及偵查中均僅坦認有施用第二級毒品甲基安非他
    命犯行，而未供承有施用第一級毒品海洛因之犯行；嗣於本
    院準備程序時，則供稱：通常都是施用第二級毒品甲基安非
    他命，至於第一級毒品海洛因施用時間，已不記得了，為警
    查獲那段時間，有因為咳嗽、喉嚨發炎，到醫院拿藥服用等
    語；再於本院審理之初，否認有施用第一級毒品海洛因犯行
    ，嗣又改稱：於九十三年十二月三十一日南投地院判決後，
    還是有施用第一級毒品海洛因，但時間不記得了，自九十四
    年一月十七日前到同年六月四日止，約施用第一級毒品海洛
    因最多五次等語，是其就是否有施用第一級毒品海洛因之犯
    行，前後供述不一，其自白是否與事實相符，即非無疑；且
    縱認其嗣於本院審理時之自白為可採，然因被告僅能確定其
    曾於九十四年一月十七日前有施用第一級毒品海洛因之犯行
    ，而始終未能明確供述其施用第一級毒品海洛因之時間，本
    院自無法判斷其上開自白是否落入本件公訴人起訴之犯罪事
    實範圍，即自九十四年一月十七日為警採尿回溯一百二十小
    時（五日）內，因此自難認被告業已自白公訴人起訴之犯罪
    事實。
  (二)再者，被告於九十四年一月十七日為警查獲時所採集之尿液
    ，經送中山醫學大學附設醫院藥物濫用檢測中心檢驗結果，
    除呈嗎啡陽性反應外，亦呈可待因陽性反應，此有前揭確認
    檢驗結果報告一紙在卷可稽。而依前揭報告所示，被告尿液
    所檢驗出之可待因、嗎啡之濃度分別為454ng/ml、533ng/ml
    ，該報告亦附註：「可待因經過生理代謝後，除了以可待因
    形式出現於尿液中，部分會以嗎啡形式代謝於尿液中。此個
    案，其尿液經氣相層析質譜儀（GC/MS）確認，發現含有可
    待因及嗎啡，而嗎啡濃度與可待因濃度比值小於2，因此此
    個案為可待因陽性反應」等語，且本院依職權請中山醫學大
    學附設醫院進一步就上開檢驗結果為說明，經其以九十四年
    五月十八日中山醫港94川吉字第940247號函答覆：「依據中
    央警察大學出版社出版之『工作場所藥物檢驗彙編』第264
    頁第四節第三點「尿液中可待因濃度高於300ng/ml，且嗎啡
    /可待因濃度比值小於2，則表示有可待因之服用」等語；其
    所檢附之中央警察大學出版社之「工作場所藥物檢驗彙編」
    第四節尿液嗎啡及可待因來源區別之通則中，更明確記載前
    述情形，非罌粟子之攝取，此有中山醫學大學附設醫院中港
    分院函及其所檢附之中央警察大學出版社出版之「工作場所
    藥物檢驗彙編」第264頁附卷可證。因此，被告為警所採集
    尿液之檢驗結果，其可待因之濃度為454ng/ml，既已超過30
    0ng/ml，且其與嗎啡濃度之比值復小於二，揆諸上開說明，
    應足堪認定被告為警所採集之尿液，呈可待因及嗎啡之陽性
    反應之因，應係被告攝取可待因所致，而可排除施用海洛因
    （罌粟子，代謝物為嗎啡）之可能。準此，中山醫學大學附
    設醫院藥物濫用檢測中心確認檢驗結果報告一紙自無法作為
    被告有施用第一級海洛因之適合證明，被告於本院準備程序
    所辯：在為警查獲那段期間，有因為感冒而服藥等情，較為
    可信。
  (三)綜上所述，本件尚難認被告已自白起訴書所載之施用第一級
    毒品海洛因之犯行；又縱認被告已自白該部分犯行，惟因中
    山醫學大學附設醫院藥物濫用檢測中心之確認檢驗結果報告
    無法作為被告自白之補強證據，此外，復查無其他積極證據
    足以證明被告有公訴人所指於九十四年一月十七日為警採尿
    前回溯一百二十小時內施用第一級毒品海洛因之犯行，被告
    此部分犯罪不能證明，依法應為無罪之諭知。
  (四)末按檢察官就犯罪事實一部起訴者，依刑事訴訟法第二百六
    十七條規定，其效力固及於全部，然檢察官起訴之事實一經
    法院審理結果，認為無罪，即與未經起訴之其他事實並不發
    生牽連問題，自無犯罪事實一部與全部關係之可言，依同法
    第二百六十八條規定，法院不得就未經起訴之其他事實，併
    予裁判（最高法院八十七年度臺上字第二六○號判決意旨參
    照）。公訴人所指被告施用第一級毒品海洛因之犯行，既屬
    無法證明，縱令被告曾自九十四年一月十七日回溯五日前某
    日至同年六月四日止，連續施用第一級毒品海洛因最多五次
    之行為，惟參諸前揭最高法院判決意旨，本院亦不得就未經
    起訴之其餘犯行為裁判，併此敘明。
據上論斷，應依刑事訴訟法第二百九十九條第一項前段、第三百
零一條第一項，毒品危害防制條例第十條第二項、第十八條第一
項前段，刑法第十一條、第五十六條、第四十七條，判決如主文
。
本案經檢察官乙○○到庭執行職務。
中　　華　　民　　國　　94　　年　　 8 　　月　 　2　　日
                  刑事第四庭  審判長法  官  賴恭利
                                    法  官  賴妙雲
                                    法  官  郭妙俐
上正本證明與原本無異。
如不服本判決，應於送達後十日內向本院提出上訴狀（須附繕本
），上訴於台灣高等法院台中分院。
                                    書記官  黃雅青
中　　華　　民　　國　　94　　年　　 8 　　月　 　2　　日
附錄本案論罪科刑法條全文
毒品危害防制條例第十條
施用第一級毒品者，處六月以上五年以下有期徒刑。
施用第二級毒品者，處三年以下有期徒刑。
